臺灣高等法院刑事判決　　　　　　　　　　　　　九十三年度上訴字第一０二七號
　　上　訴　人　臺灣板橋地方法院檢察署檢察官
　　被　　　告　丙○○
右上訴人，因被告妨害自由案件，不服臺灣板橋地方法院九十一年度訴字第二五二一
號，中華民國九十三年二月十七日第一審判決（起訴案號：臺灣板橋地方法院檢察署
九十一年度偵字第六七三五號），提起上訴，本院判決如左：
    主  文
上訴駁回。
    理  由
一、公訴意旨略以：被告丙○○與六名姓名年籍不詳之成年男子共同基於剝奪人行動
    自由之犯意聯絡，於民國八十九年五月一日下午，在花蓮縣花蓮市○○路十五號
    台灣花蓮地方法院檢察署大門前，強押甲○○上車號不詳之計程車，到花蓮市內
    「城市獵人」咖啡館，限制其行動自由，並要求甲○○帶渠等前往台北找其兄乙○○討取欠款，甲○○不得已帶同丙○○及其中五名男子（其中一名男子先行離
    開），前往乙○○位於台北縣中和市○○街一Ｏ九巷十四號六樓住所。因認被告
    丙○○涉犯刑法第三百零二條第一項之剝奪行動自由罪嫌。
二、按犯罪事實應依證據認定之，無證據不得認定犯罪事實，不能證明被告犯罪者，
    應諭知無罪之判決，刑事訴訟法第一百五十四條第二項、第三百零一條第一項前
    段定有明文。又告訴人之告訴，係以使被告受刑事訴追為目的，是其陳述是否與
    事實相符，仍應調查其他證據以資審認，最高法院亦著有五十二年臺上字第一三
    ００號判例可資參照。本件公訴人認被告丙○○涉犯剝奪行動自由之罪嫌，無非
    係以告訴人甲○○之指訴，及被告若無強押甲○○上車，告訴人甲○○豈有乖乖
    上車之理等情為其論據。訊據被告丙○○堅決否認有何剝奪行動自由之犯行，辯
    稱：告訴人甲○○係自願到「城市獵人咖啡廳」，並自願帶伊前往臺北縣中和市
    乙○○住處找乙○○，伊並無剝奪甲○○之行動自由等語。經查：
（一）證人李姿瑩於原審具結證稱：「甲○○、乙○○二人要出庭，乙○○欠很多人
      錢，有十幾個人在庭外等，但乙○○沒來，甲○○來。我們等待開完庭的結果
      看怎樣。很多人在大門口那邊。」、「我靠過去問被告丙○○要去哪裡，她說
      要去喝咖啡，問我要不要去。在場有些債權人我也不認識，問一問才知道也是
      債權人」、「（問：甲○○上車情形？）我問甲○○有沒有時間，甲○○說有
      時間，我騎機車跟過去」、「（問：甲○○是自己上車？）是。我記得是計程
      車，他是自己上車的。」、「（問：在咖啡廳情形？）在那裡我聽到有人問他
      哥哥在哪裡，怎麼聯絡。問的人我都不認識，我也是想知道他哥哥在哪裡」、
      「（問：當時在場人有無限制甲○○行動自由？）好像沒有。只是問他哥哥在
      哪裡，叫他聯絡。」、「之後甲○○說要帶他們去找哥哥，我就走了。」等語
      （參見原審卷第六六、六七、六八頁），依據證人李姿瑩所言，告訴人甲○○
      係自行上計程車，且證人李姿瑩還詢問告訴人甲○○有無時間，是告訴人甲○○指稱遭數名男子強押上車一節，顯然與事實不符。況且臺灣花蓮地方法院檢
      察署門口乃人來人往之公共場所，並有法警戒護；咖啡廳亦為公眾得自由進出
      之場所，倘若告訴人甲○○確在臺灣花蓮地方法院檢察署門口遭人強押上車，
      並帶往咖啡廳停留數小時，其為何不向法警或咖啡廳店員、其他顧客呼救？而
      搭乘飛機需在櫃檯購買機票、通關查驗證件，機場內有航空警察、空服人員，
      告訴人甲○○隨時有報警、求救之機，何以告訴人甲○○未求救脫困？是告訴
      人甲○○之指述是否與事實相符，更有可疑。
（二）綜上所述，告訴人甲○○之指述既有前述可疑之處，已難遽以憑信，況且除告
      訴人甲○○之指述外，並無其他積極證據足以佐證其指述與事實相符，自難僅
      依甲○○之指述即認定被告丙○○有公訴人所指之剝奪行動自由罪犯行。此外
      ，復無其他積極確切證據足以佐證被告丙○○確有公訴人所指之剝奪行動自由
      犯行，原審以既不能證明被告丙○○犯罪，而就此部分諭知被告丙○○無罪之
      判決，經核並無不合。
三、檢察官上訴意旨仍執依告訴人乙○○於警詢指陳：伊開完庭後，有四名不詳男子
    靠近，問伊是否為乙○○弟弟，伊答是後，就突然有一名男子從後方抱住伊，伊
    反抗掙扎，該名男子即以恐嚇語氣要伊找乙○○出來，如果沒有的話，限制三、
    五天也沒關係，上車後，胸部被打三拳，他們說這事好好處理，不讓你難做人等
    語；於偵查中指陳：被押上車（左右二人），有二人把伊架住，咖啡廳坐最裏面
    ，一堆人把伊圍住，沒機會脫逃；嗣於審理中，告訴人甲○○與被告達成和解後
    ，仍到庭指陳：三、四個男人把伊推上車，伊非自願上車，叫伊聯絡哥哥乙○○
    ，說不聯絡，就不能離開，伊本來是坐四點火車，後來到晚上七時許，跟被告一
    行人搭飛機等語。是依告訴人甲○○指訴，其並無義務提供或告知被告等人乙○○之住處，亦無必要帶同或協同被告前往乙○○處，如告訴人非遭被告等以人多
    勢眾之局脅迫就範，告訴人甲○○於庭訊結束後即可離去，何以會留待晚上，再
    與被告等人共同搭機北上找乙○○，是告訴人指陳並非自願為之，也不能自由離
    去等情應堪採信，並指摘原判決不當。惟據證人李姿瑩所證乙○○欠很多人錢，
    當時有幾個人在法庭外等，則顯然乙○○之債權人尚多，退步而言，甲○○之自
    由，縱有受到妨害，然債權人彼此間有無犯意聯絡亦為重點，公訴人徒以告訴人
    甲○○被三、四個男人推上車、恐嚇等情逕予推定，被告丙○○必然以妨害自由
    之意思而參與討債，未免率斷，其執前詞上訴為無理由，應予駁回。
據上論斷，應依刑事訴訟法第三百六十八條，判決如主文。
本案經檢察官張啟彬到庭執行職務。
中　　　華　　　民　　　國　　九十三　　年　　　六　　　月　　　二　　　日
                              臺灣高等法院刑事第十九庭
                                  審判長法  官　許　國　宏
                                        法  官　林　勤　純
                                        法  官　洪　光　燦
右正本證明與原本無異。
檢察官如不服本判決，應於收受送達後十日內向本院提出上訴書狀，其未敘述上訴之
理由者並得於提起上訴後十日內向本院補提理由書（均須按他造當事人之人數附繕本
）。
                                        書記官　陳　玉　嬋
中　　　華　　　民　　　國　　九十三　　年　　　六　　　月　　　三　　　日
